臺灣嘉義地方法院刑事判決　　　　　　　99年度智易字第12號
公　訴　人　臺灣嘉義地方法院檢察署檢察官
被　　　告　李謙
上列被告因違反商標法案件，經檢察官提起公訴（99年度偵字第
5462號），本院判決如下︰
    主  文
李謙犯商標法第八十二條之非法販賣侵害商標權之商品罪，處
有期徒刑肆月，如易科罰金，以新臺幣壹仟元折算壹日。扣案如
附表所示之仿冒商品均沒收。
    犯 罪 事 實
一、李謙前因違反商標法案件，經臺灣嘉義地方法院檢察署檢
    察官以98年度偵字第7258號為緩起訴處分，緩起訴期間自民
    國98年11月10日起至99年11月9 日為止。詎猶不知悔改，明
    知如附件所示之「BMW 」之商標圖樣，係德商拜耳汽車廠股
    份有限公司、「BENZ」商標圖樣，係德商戴姆勒股份有限公
    司、「TOYOTA」及「LEXUS 」商標圖樣，係日本商豐田自動
    車股份有限公司分別向經濟部智慧財產局申請註冊，取得商
    標專用權之註冊商標，指定使用於如附表所示之鑰匙圈、汽
    車及其零組件等商品，且在商標專用期間內，未經上開商標
    專用權人之同意或授權，不得於同一商品或類似商品，使用
    相同或近似於此等註冊商標。竟自98年年中起，販入未得如
    附件所示商標權人之同意，於同一商品使用相同於如附件所
    示註冊商標之如附表所示仿冒商品後，在其所開設址位於嘉
    義市○區○○○路23號「銀河晶片鑰匙配置中心」、嘉義市
    ○區○○路775 號「銀河鎖印工作坊」陳列販賣如附表所示
    之仿冒品，及利用電腦設備連結網際網路至露天拍賣網站，
    以「keＺ0000000000 」帳號登入後，拍賣侵害上開商標如附
    表所示之仿冒品，嗣於99年2 月24日下午2 時15分許，經警
    持搜索票在上開2 址地點搜索後查獲，並扣得如附表所示之
    仿冒商品。
二、案經德商戴姆勒股份有限公司訴由內政部警政署保安警察第
    二總隊第一大隊第一中隊（保護智慧財產權警察大隊第一中
    隊）報告臺灣嘉義地方法院檢察署檢察官偵查起訴。
    理  由
壹、證據能力部分：
    按被告以外之人於審判外之陳述，雖不符刑事訴訟法第159
    條之1 至第159 條之4 之規定，而經當事人於審判程序同意
    作為證據，法院審酌該言詞陳述或書面陳述作成時之情況，
    認為適當者，亦得為證據；當事人、代理人或辯護人於法院
    調查證據時，知有第159 條第1 項不得為證據之情形，而未
    於言詞辯論終結前聲明異議者，視為有前項之同意，刑事訴
    訟法第159 條之5 定有明文。查本案所引用之被告以外之人
    審判外之言詞或書面陳述，被告李謙及檢察官於本院審理
    時，知有第159 條第1 項不得為證據之情形，而未於言詞辯
    論終結前聲明異議，本院審酌該等言詞陳述及書面陳述作成
    之情況，未見有何不適當之情形，故依前開規定，均應有證
    據能力。
貳、認定事實所憑之證據及理由：
一、訊據被告李謙坦承購入如附表所示標示各該公司商標之鑰
    匙等物，惟否認有何侵害商標權之犯行。辯稱：伊自98年年
    中開始經營網路拍賣事業，扣案之物品均是伊在網站上購買
    ，購買時無法得知是仿冒品，且扣案如附表編號2 、5 、9
    、12之貼於鑰匙上之半成品貼片（下稱鑰匙貼片）前一次經
    檢察官緩起訴後，知道是仿冒商品即裝箱放在展示櫃最下層
    ，扣案之皮套則是要贈送給匹配鑰匙的客人，並無販賣侵害
    商標商品之犯意云云。惟查：
（一）99年2 月24日下午2 時15分許，經警持搜索票至被告開設
      址位於嘉義市○區○○○路23號「銀河晶片鑰匙配置中心
      」、嘉義市○區○○路775 號「銀河鎖印工作坊」扣得如
      附件所示之商標圖樣使用於如附表所示之商品，有搜索筆
      錄、扣押物品清單、搜索現場光碟及翻拍照片在卷可查；
      又該等商品上所附如附件之商標圖樣，分別經各該附件所
      示之公司向經濟部智慧財產局申請商標註冊，取得商標專
      用權，指定使用於鑰匙圈、汽車及其零組件等商品上，現
      仍在商標專用期間，且經鑑定結果，均為未經授權而使用
      之仿冒商品，有經濟部智慧財產局商標註冊資料、各該公
      司鑑定報告在卷可憑，且為被告所肯認，並經證人程士娟
      於本院審理時證述將扣案「TOYOTA」、「LEXUS 」商品送
      鑑過程等情明確，是上開事實均堪認定。
（二）又被告在其以「keＺ0000000000 」帳號所經營之露天拍賣
      網站經營如附表所示各種廠牌之鑰匙買賣，有該網路拍賣
      及交易資料在卷可查（見警卷第81～93頁）；且證人即查
      獲員警郭俐卉於偵查及本院審理時證述：本案因檢舉人向
      被告購入「TOYOTA」之鑰匙發覺是仿冒品後，遂查詢被告
      之IP位置，於99年2 月24日下午2 時15分許，持搜索票至
      被告之兩家店面執行搜索，扣案之鑰匙是在玻璃櫃內查到
      ，皮套有部分在展示櫃內，部分放在箱子裡，遙控器鑰匙
      放在展示櫃，「TOYOTA」遙控鑰匙數量較多，有部分放在
      箱子內，貼紙（貼片）放在展示櫃下方，當時搜索時，伊
      等將鑰匙貼片拿出來放在桌上，後來發覺不見，詢問被告
      ，被告表示沒拿，後來伊等再行搜索，在店面後方的抽屜
      發現鑰匙貼片；扣案如「TOYOTA」廠牌之鑰匙，被告表示
      在賣出鑰匙時，會將鑰匙上之商標圖樣挖除，然如此一來
      會顯出凹槽，明顯不合購物常理，而在店面展示櫃扣得之
      皮套內則已放置鑰匙等語（見本院卷第159 ～162 頁、99
      年度交查字第1683號卷第10頁）；而觀諸本案經警扣得之
      「BENZ」廠牌（非仿冒品）、如附表所編號4 、7 、13所
      示共4 家廠牌之鑰匙，其上確有凹槽可供黏貼扣案之鑰匙
      貼片（並恰好吻合）或已經鑲嵌、黏貼各該印有商標圖樣
      之鑰匙貼片，另皮套亦有部分已放置上開4 家廠牌之鑰匙
      ，且各該鑰匙貼片有部分為不完整而有使用之情形，有扣
      案之鑰匙、皮套、鑰匙貼片及照片可查（見警卷第60頁、
      99年度交查字第1683號卷第14～16頁、本院卷第149 ～
      153、182、183頁），參以被告係以經營汽車鑰匙之配置
      為業，並開立2家實體店面，故依其配置鑰匙之經驗，已
      足資辨識各該廠牌鑰匙、遙控器是否為仿冒商品之能力，
      因之，足認被告確有陳列並販賣附表所示各該仿冒商品之
      犯意。
（三）被告雖以前詞置辯，然查：
   (1) 被告於警詢時供稱：鑰匙貼片是廠商贈送的，伊放在店內
      展示櫃下方的箱子中，皮套與「TOYOTA」廠牌之鑰匙購自
      大陸，其餘「BENZ」、「BMW 」、「LEXUS 」廠牌之鑰匙
      購自eBAY網站，當「TOYOTA」廠牌鑰匙自大陸進貨時，伊
      覺得商標怪怪的等語（見警卷第18～20頁），嗣於本院審
      理時供稱所有鑰匙均是購自eBAY網站，貼片也是購自eBAY
      網站，為前案所留下來未查扣等語（見本院卷第38頁），
      是其就鑰匙、貼片之購買經過，前後所述不一，顯難遽採
      。另被告前案僅因販賣侵害「BMW 」商標圖樣之貼紙而為
      警查獲，並無何認定有使用、販賣其他廠牌之貼片等情，
      有該臺灣嘉義地方法院檢察署檢察官98年度偵字第7258號
      緩起訴處分書在卷可查（見99年度交查字第1683號卷第3
      頁）。又被告既稱扣案之「BENZ」、「BMW 」、「LEXUS
      」廠牌之鑰匙是自eBAY網站而非廠商，則其辯稱與各該廠
      牌鑰匙相吻合之貼片係由廠商贈送云云，亦不符常情。況
      本件扣案之部分鑰匙上已黏貼之商標圖樣之鑰匙貼片，亦
      與扣案之商標圖案貼片相同，且扣案之鑰匙貼片有使用之
      情形，如前所述，是被告辯稱並前案所遺留、未使用鑰匙
      貼片云云顯難採信。
   (2) 又被告於審理時另辯稱展示櫃內之鑰匙所附之皮套為美觀
      僅供欣賞，並無販賣云云，與其於本院準備程序時辯稱皮
      套是連鑰匙送給客人等情前後不符；況其係以經營鑰匙配
      置為業，且在店內展示櫃放置附有皮套之鑰匙、附有商標
      圖樣貼片之鑰匙，其為引誘消費者至其店內配置鑰匙之意
      願，將扣案之鑰匙貼片、皮套用以贈送而搭配鑰匙為目的
      ，亦有搭配販賣之情，洵堪認定，被告辯稱皮套僅供展示
      、無販賣皮套及鑰匙貼片云云，不足採信。
   (3) 被告雖辯稱有詢問eBAY網站賣家所賣給檢舉人之「TOYOTA
      」廠牌之鑰匙確屬真品等語，然被告係於98年11月13日交
      易，於翌日（14日）出貨，惟其所提出之網路詢問則為99
      年12月15日至100 年1 月8 日之詢問內容（見本院卷第
      122 ～128 頁），且其所詢問之鑰匙（如本院卷第131 頁
      ，鑰匙上字體白色無凹陷，與正品較為相同）亦與其販賣
      與檢舉人之鑰匙態樣不同（如警卷第94頁上方照片及下方
      右側照片所示之仿冒鑰匙均為字體凹陷、無顏色），故該
      等資料與本案並無相關，不足為有利被告之認定。
二、從而，本件事證明確，被告犯行堪以認定，應依法論科。
、論罪科刑：
一、核被告所為，係犯商標法第82條之罪。被告意圖販賣而陳列
    仿冒商品之低度行為，為販賣仿冒商品之高度行為所吸收，
    不另論罪。按刑事法若干犯罪行為態樣，本質上原具有反覆
    、延續實行之特徵，立法時既予特別歸類，定為犯罪構成要
    件之行為要素，則行為人基於概括之犯意，在密切接近之一
    定時、地持續實行之複次行為，倘依社會通念，於客觀上認
    為符合一個反覆、延續性之行為觀念者，於刑法評價上，即
    應僅成立一罪，俾免有重複評價、刑度超過罪責與不法內涵
    之疑慮。學理上所稱「集合犯」之職業性、營業性或收集性
    等具有重複特質之犯罪均屬之，例如經營、從事業務、收集
    、販賣、製造、散布等行為概念者是（最高法院95年度台上
    字第1079號、第3937號、第4686號判決意旨參照）。查被告
    自98年年中時起多次販入附件所示商標圖樣如附表之商品後
    賣出予不特定人牟利，係在密集期間內以相同之方式持續進
    行，未曾間斷，是此販賣仿冒商標商品之犯行，即具有反覆
    、延續實行之特徵，從而在行為概念上，縱有多次販入後賣
    出之舉措，仍應評價認係包括一罪之集合犯，故就被告本次
    查獲前之販賣行為，應論以集合犯之實質一罪。
二、審酌商標具有辨識商品來源之功能，且企業經營者通常經過
    相當時間並投入大量資金於商品之行銷及品質之改良，始得
    使該商標具有代表一定品質之效，被告以經營鑰匙配置為業
    ，前因違反商標法案件經檢察官以98年度偵字第7258號為緩
    起訴處分，有臺灣高等法院被告前案紀錄表在卷可查，明知
    所販賣者均係仿冒商標之商品，竟為圖私利，仍恣意販賣上
    開仿冒商標之商品，不惟對商標專用權人之潛在市場利益造
    成侵害，亦顯然有礙於公平交易秩序，參以被告所販賣侵害
    商標權商品之數量非少，所為實有不該，及其高職畢業之智
    識程度，經濟情況尚可等一切情狀，量處如主文所示之刑，
    並諭知易科罰金折算之標準。
三、被告犯商標法第82條之罪所販入如附表之商品，不問屬於被
    告與否，均應依商標法第83條之規定諭知沒收。
四、至公訴意旨另以被告所販賣之「MINI COOPER 」商標圖樣之
    鑰匙2 支亦成立商標法第82條之罪等語。惟公訴意旨並無提
    出鑑定書等積極證據足資證明此部分亦屬侵害商標專用權之
    商品，另該商標專用權人即告訴人德商拜耳汽車廠股份有限
    公司，亦未對此部分是否涉侵害商標權提出告訴，故被告販
    入及陳列「MINI COOPER 」商標圖樣之鑰匙2 支，是否構成
    商標法第82條侵害商標權罪，尚屬有疑，惟公訴人認被告此
    部分與本件被告所犯有集合犯之實質上一罪關係，爰不另為
    無罪之諭知，附此敘明。
據上論斷，應依刑事訴訟法第299 條第1 項前段，商標法第82條
、第83條，刑法第11條、第41條第1 項前段，判決如主文。
本案經檢察官林俊良到庭執行職務。
中    華    民    國   100    年    3     月    2     日
                  刑事第四庭  法  官  梁淑美
以上正本證明與原本無異。
如不服本判決應於收受判決後10日內向本院提出上訴書狀，並應
敘述具體理由；其未敘述上訴理由者，應於上訴期間屆滿後20日
內向本院補提理由書（均須按他造當事人之人數附繕本）「切勿
逕送上級法院」。告訴人或被害人如對於本判決不服者，應具備
理由請求檢察官上訴，其上訴期間之計算係以檢察官收受判決正
本之日期為準。
中    華    民    國   100    年    3     月    2     日
                              書記官  林金福
附錄本判決論罪之法條：
商標法第82條
明知為前條商品而販賣、意圖販賣而陳列、輸出或輸入者，處
1 年以下有期徒刑、拘役或科或併科新臺幣 5 萬元以下罰金。
附表：
 ┌─┬─────┬─────┬──┬─┬────────┐
 │編│廠牌      │品名      │數量│單│備註            │
 │號│          │          │    │位│                │
 ├─┼─────┼─────┼──┼─┼────────┤
 │1 │BENZ      │皮套      │12  │件│1.實體店面販售  │
 │  │          │          │    │  │2.展示櫃內查獲  │
 ├─┼─────┼─────┼──┼─┼────────┤
 │2 │BENZ      │貼於鑰匙半│27  │片│1.實體店面販售  │
 │  │          │成品上貼片│    │  │2.展示櫃下方查獲│
 ├─┼─────┼─────┼──┼─┼────────┤
 │3 │BMW       │皮套      │19  │件│1.實體店面販售  │
 │  │          │          │    │  │2.展示櫃內查獲  │
 ├─┼─────┼─────┼──┼─┼────────┤
 │4 │BMW       │鑰匙      │23  │支│1.網路販售      │
 │  │          │          │    │  │2.展示櫃內查獲  │
 ├─┼─────┼─────┼──┼─┼────────┤
 │5 │BMW       │貼於鑰匙半│155 │片│1.網路販售      │
 │  │          │成品上貼片│    │  │2.展示櫃下方查獲│
 ├─┼─────┼─────┼──┼─┼────────┤
 │6 │TOYOTA    │皮套      │3   │件│1.實體店面販售  │
 │  │          │          │    │  │2.展示櫃內查獲  │
 ├─┼─────┼─────┼──┼─┼────────┤
 │7 │TOYOTA    │鑰匙      │129 │支│1.網路販售      │
 │  │          │          │    │  │2.展示櫃內查獲  │
 ├─┼─────┼─────┼──┼─┼────────┤
 │8 │TOYOTA    │遙控器    │24  │個│1.網路販售      │
 │  │          │          │    │  │2.展示櫃內查獲  │
 ├─┼─────┼─────┼──┼─┼────────┤
 │9 │TOYOTA    │貼於鑰匙半│170 │片│1.實體店面販售  │
 │  │          │成品上貼片│    │  │2.展示櫃下方查獲│
 ├─┼─────┼─────┼──┼─┼────────┤
 │10│LEXUS     │皮套      │1   │件│1.實體店面販售  │
 │  │          │          │    │  │2.展示櫃內查獲  │
 ├─┼─────┼─────┼──┼─┼────────┤
 │11│LEXUS     │鑰匙      │2   │支│1.實體店面販售  │
 │  │          │          │    │  │2.展示櫃內查獲  │
 ├─┼─────┼─────┼──┼─┼────────┤
 │12│LEXUS     │貼於鑰匙半│29  │片│1.實體店面販售  │
 │  │          │成品上貼片│    │  │2.展示櫃下方查獲│
 ├─┼─────┼─────┼──┼─┼────────┤
 │13│TOYOTA    │遙控器暨鑰│16  │個│1.實體店面販售  │
 │  │          │匙半成品  │    │  │2.展示櫃下方查獲│
 ├─┼─────┼─────┼──┼─┼────────┤
 │14│TOYOTA    │鑰匙圈    │2   │個│1.實體店面販售  │
 │  │          │          │    │  │2.展示櫃內查獲  │
 └─┴─────┴─────┴──┴─┴────────┘